臺灣宜蘭地方法院交通事件裁定　　　　100年度交聲字第235號
原處分機關　交通部公路總局臺北區監理所宜蘭監理站
異　議　人
即受處分人　林啟宏
上列異議人即受處分人因違反道路交通管理處罰條例案件，對於
交通部公路總局臺北區監理所宜蘭監理站於民國100年9月7日所
為之處分（原處分案號：宜監字第裁43-Q00000000號），聲明異
議，本院裁定如下：
    主  文
異議駁回。
    理  由
一、原處分意旨略以：異議人即受處分人林啟宏於民國100年8月
    25日21時38分許，於飲酒後騎車牌號碼GXH-306號重型機車
    （下稱系爭機車），行經宜蘭縣宜蘭市中山橋西端往枕山方
    向處，為警查獲，並對異議人實施吐氣酒精濃度檢測，結果
    異議人之吐氣所含酒精濃度達每公升0.39毫克（移送書誤載
    為每公升0.69毫克），已超過規定每公升0.25毫克之標準值
    ，而當場製單舉發。嗣經原處分機關依道路交通管理處罰條
    例第35條第1項第1款之規定，裁處異議人罰鍰新臺幣（下同
    ）15,000元，吊扣駕駛執照12個月，並依同條例第24條之規
    定施以道路交通安全講習等語。
二、聲明異議意旨略以：異議人經診斷患有情感性精神分裂症，
    有關酒駕案件係病友強迫灌酒，致有酒味之情形，因恐懼警
    方攔檢，而有想逃避警方之攔查，卻不知如何與警方溝通，
    惟警方仍執意開單，在這種病情狀況下，應依行政罰法第9
    條之規定不予處罰，以解家庭窘困經濟之實情，未來必管束
    不得隨意離開，為此聲明異議，請求撤銷原處分云云。
三、按汽車駕駛人飲用酒類後，其吐氣所含酒精濃度超過每公升
    0.25毫克以上者，不得駕車；又汽車駕駛人，駕駛汽車經測
    試檢定，有酒精濃度超過規定標準者，處1萬5千元以上6萬
    元以下罰鍰，當場移置保管其車輛及吊扣其駕駛執照1年，
    並應接受道路交通安全講習，道路交通安全規則第114條第2
    款及道路交通管理處罰條例第35條第1項第1款、第24條第1
    項第2款分別定有明文。又按道路交通管理處罰條例及道路
    交通安全規則關於汽車之定義係包括「機器腳踏車」在內，
    道路交通管理處罰條例第3條第8款、道路交通安全規則第2
    條第1項第1款分別定有明文。
四、經查：
（一）異議人於前揭時、地酒後騎系爭機車為警攔檢，並當場測
      得其吐氣所含酒精成分為每公升0.39毫克，已超過酒精濃
      度規定標準（每公升0.25毫克）之違規事實，為異議人所
      不爭執，並據證人即本件舉發警員楊偉明到庭證稱無誤，
      復有宜蘭縣政府警察局宜警交字第Q00000000號舉發違反
      道路交通管理事件通知單、酒精濃度測試結果影本各1紙
      在卷可稽，堪以認定。
（二）異議人雖以前揭情詞置辯，並提出臺北榮總員山分院附設
      門診部之診斷證明書影本1紙為佐，而按行為時因精神障
      礙或其他心智缺陷，致不能辨識其行為違法或欠缺依其辨
      識而行為之能力者，不予處罰；行為時因前項之原因，致
      其辨識行為違法或依其辨識而行為之能力，顯著減低者，
      得減輕處罰，行政罰法第9條第3、4項固定有明文，然異
      議人為本件違規行為時，辨識行為違法或依其辨識而行為
      之能力有無欠缺或顯著降低之情形，應依各項事證判斷異
      議人行為之精神狀態，非以其患有情感性精神病，即可逕
      認其於本件行為時，已無法辨識行為違法或欠缺依其辨識
      而行為之能力。茲查異議人於本院調查時，對於本院詢問
      的各項問題，皆能瞭解問題內容及適當的回答，且對於其
      當天在何處喝酒、喝何種酒類及喝酒不能騎車的規定，記
      憶均十分清楚，並自承：幾天前警察就告誡伊喝酒要小心
      ，伊沒有因為酒駕被抓過，所以當天喝酒後仍要騎車，係
      心存僥倖，以為不會碰到警察等語（見本院卷第17頁、第
      19頁），復參以證人楊偉明於本院調查時到庭證稱：「（
      舉發經過？）當天我們執行取締酒駕勤務，我們是在中山
      橋西端路檢，我們於路檢點看到異議人到該處即調頭折反
      ，我們覺得可疑就去攔檢，異議人很配合酒測」、「（你
      在問異議人問題時，異議人有無答非所問情形？）沒有，
      對話也算蠻正常的。是到測完酒測後他才說的，但如果異
      議人沒有說的話，我們也不會發現他的精神有異常」等語
      （見本院卷第18頁），可見異議人於酒後騎系爭機車上路
      ，遇警在前端攔檢，尚且知道掉頭行駛以規避警方攔檢，
      攔檢後並能與警方正常的對談，可見其已知其有酒後騎車
      之違規行為，確有能力辨識其酒後騎車之行為係屬違法，
      自與行政罰法第9條第3、4項規定之要件不符，實難僅憑
      以臺北榮總員山分院附設門診部之診斷證明書記載：「欠
      缺依其辨識而行為之能力」等語，遽認異議人當時酒後騎
      車欠缺辨識其行為違法之能力，是異議人之前揭辯解，顯
      難採信。
五、綜上所述，原處分機關就異議人於飲酒後騎機車違規之行為
    ，依道路交通管理處罰條例第35條第1項第1款、第24條第1
    項第2款之規定，裁處異議人罰鍰15,000元、吊扣駕駛執照
    12 個月，並應施以道安講習，於法均無違誤，異議人之異
    議為無理由，應予駁回。
據上論斷，應依道路交通事件處理辦法第18條，裁定如主文。
中    華    民    國   100    年    11    月    1     日
                  交通法庭    法  官  許乃文
以上正本證明與原本無異。
如不服本裁定，應於裁定送達後5日內向本院提出抗告狀。
                              書記官  翁靜儀
中    華    民    國   100    年    11    月    2     日